臺灣屏東地方法院民事判決
                                      108年度訴字第106號
原      告  吳文哲  
訴訟代理人  蔡念辛律師

被      告  董建佑  
上列當事人間請求侵權行為損害賠償事件，原告提起刑事附帶民
事訴訟，經本院刑事庭裁定移送前來（107 年度附民字第56號）
，本院於民國108 年3月28日言詞辯論終結，判決如下：
    主  文
被告應給付原告新臺幣肆佰貳拾肆萬壹仟元，及自民國一○七年
三月十五日起至清償日止，按週年利率百分之五計算之利息。
    事實及理由
一、被告經合法通知，未於言詞辯論期日到場，核無民事訴訟法
    第386 條所列各款情形，爰依原告之聲請，由其一造辯論而
    為判決。
二、原告起訴主張：被告於民國97年1 月1 日起至105 年10月15
    日止，係富邦人壽保險股份有限公司（下稱富邦公司）之保
    險業務員，前曾向伊招攬保險並代辦投保手續。然卻分別為
    下列行為，致受有損害：
  ㈠於101 年4 月23日某時，被告邀約伊辦理儲蓄型保險，伊分
    別於附表編號1 至4 所示之匯款日期，將如附表編號1 至4
    所示之匯款金額，匯入被告所申設之日盛國際商業銀行股份
    有限公司中壢分行帳號00000000000000號帳戶（下稱日盛銀
    行帳戶）及中華郵政股份有限公司帳號00000000000000號帳
    戶（下稱郵局帳戶），用以支付保費，詎被告竟陸續將上開
    款項共計新臺幣（下同）300 萬元侵占入己後，挪為己用，
    而未將上開款項繳回富邦公司。
  ㈡又於103 年10月10日至同年月11日間，因需錢孔急，以邀約
    辦理太陽能發電專案貸款為由，以電話聯繫伊，佯稱：富邦
    人壽公司有一太陽能發電專案貸款，可代為辦理云云，再於
    103 年10月13日至105 年11月28日期間，復對吳文哲陳稱：
    申辦貸款必須先繳交保證金、手續費、服務費云云等方式詐
    騙伊，伊不疑有它，遂同意由被告代辦貸款申請手續，並分
    別於如附表編號5 至32所示之匯款日期，將如附表編號5 至
    32所示之匯款金額合計124 萬1,000 元匯入被告所申設之臺
    灣新光商業銀行股份有限公司中壢分行帳號0000000000000
    號帳戶（下稱新光銀行帳戶）、上開日盛銀行帳戶及郵局帳
    戶。嗣因伊之家人於106 年1 月間發覺其存款有異，經核對
    存款資料後，向富邦公司監理部確認後始查悉上情，並於10
    6 年2 月中旬提出刑事告訴，並經本院刑事庭107 年度易字
    第165 號判決被告犯業務侵占罪處有期徒刑2 年、詐欺取財
    罪處有期徒刑1 年6 月。被告所為侵占、詐欺之行為，依民
    法第184 條規定，伊自得請求被告加計法定遲延利息賠償42
    4 萬1,000 元等情，並聲明：如主文第1 項所示。
三、被告未於言詞辯論期日到場，據其提出之書狀略以：伊與富
    邦公司另在台北地院有勞資調解庭，本件應由富邦公司先行
    賠償予原告始為正當，且伊工作地在桃園，不便因個人私事
    請假，故不克到庭等語置辯，並聲明：原告之訴駁回。
四、得心證之理由
㈠、按刑事訴訟判決所認定之事實，固非當然有拘束民事訴訟判
    決之效力，但民事法院調查刑事訴訟原有之證據，而斟酌其
    結果以判斷事實之真偽，並於判決內記明其得心證之理由，
    即非法所不許（最高法院49年台上字第929 號判例意旨參照
    ）。次按故意以背於善良風俗之方法，加損害於他人者，負
    損害賠償責任，民法第184 條第1 項設有明文。所謂善良風
    俗，指一般道德觀念而言，詐欺堪謂係故意以背於善良風俗
    之方法加損害於他人（最高法院42年台上字第490 號判例參
    照）。
㈡、本件原告主張被告自97年起至105 年10月15日止，對其有前
    揭侵占、詐騙之行為等事實，業據其提出與其所述相符之被
    告之富邦公司名片1 張、吳文哲之臺灣中小企業銀行匯款申
    請書5 張、郵政國內匯款執據1 張、郵政入戶匯款申請書1
    張、郵政跨行匯款申請書25張、富邦人壽保險單、原告胞兄
    吳文雄手機簡訊翻拍照片2 張、日盛國際商業銀行歷史交易
    表、中華郵政股份有限公司客戶歷史交易清單、富邦公司10
    6 年6 月8 日客權字第1060060 號函各1 份等在卷可稽（見
    偵卷第9 至41頁、第97至104 頁、第128 頁、第137 至145 
    頁、149 至150 頁、第156 頁），且為被告於偵查、刑事審
    理程序所不爭執，復經本院依職權調取前開刑事卷宗核閱無
    訛，並有前揭刑事判決在卷可稽，堪認原告上開主張為真實
    。從而，原告主張被告前揭侵占、詐騙不法行為，致其受有
    財產上損失，應可信採為真實。至於被告雖辯稱：其與富邦
    公司間尚有勞資糾紛訴訟中、及應由富邦公司先予賠償云云
    。惟被告始終未提出其與富邦公司間之勞資糾紛訴訟，與本
    件原告請求損害賠償之訴有何相關證明，復未說明富邦公司
    有先行賠償原告之法律上依據，本院自無從為其有利之認定
    。
㈢、被告利用其職務之便，易持有為所有，侵占原告所繳納之保
    費，未繳回富邦公司，復再以欺罔之手段，虛偽誆稱邀約辦
    理太陽能發電專案貸款，致原告陷於錯誤，同意由被告代為
    辦理相關手續，並於如附表編號5 至32之日期，匯款予被告
    新光銀行帳戶、日盛銀行帳戶及郵局帳戶等情，已如前述，
    依上開說明，被告所為核屬故意以背於善良風俗之方法加損
    害於原告，且原告受有424 萬1,000 元金錢損害，係肇因被
    告侵占、詐欺行為而致，二者有相當因果關係，故原告請求
    被告賠償，亦屬有據，應予准許。
五、按給付無確定期限者，債務人於債權人得請求給付時，經催
    告而未為給付，自受催告時起，負遲延責任。其經債權人起
    訴而送達訴狀，與催告有同一之效力；又遲延之債務，以支
    付金錢為標的者，債權人得請求依法定利率計算之遲延利息
    ；應付利息之債務，其利率未經約定，亦無法律可據者，週
    年利率為百分之5 ，民法第229 條第2 項、第233 條第1 項
    前段及第203 條，分別定有明文。本件原告起訴請求被告賠
    償上開損害而未為給付，而本件起訴狀繕本於107 年3 月14
    日送達被告（見附民卷第7 頁，附民起訴狀收受期日），是
    原告自得依上開規定請求被告自107 年3 月15日起加付遲延
    利息，即屬有據。
六、綜上所述，原告依侵權行為之法律關係，請求被告給付其42
    4 萬1,000 元，及自107 年3 月15日起至清償日止，按週年
    利率百分之5 計算之利息，為有理由，應予准許。
七、結論：原告之訴為有理由，依民事訴訟法第385 條第1 項前
    段、第78條，判決如主文。
中　　華　　民　　國　108 　　年　　4 　　月　　12　　日
                  民事第一庭  法　官　陳怡先
正本係照原本作成。
如對判決上訴，須於判決送達後20日內向本院提出上訴狀，其未
表明上訴理由者，應於提出上訴後20日內向本院補提理由書狀（
均須按他造當事人之人數附繕本）。
如委任律師提起上訴者，應一併繳納上訴審裁判費。
中　　華　　民　　國　108 　　年　　4 　　月　　12　　日
                                書記官　張孝妃
附表：

編號   匯款日期   匯入帳戶   匯款金額（新臺幣）  1 101年04月26日 日盛銀行帳戶 2,000,000元  2 102年03月20日 郵局帳戶   500,000元  3 102年03月27日 郵局帳戶   300,000元  4 102年03月29日 郵局帳戶   200,000元  5 103年10月13日 日盛銀行帳戶   120,000元  6 104年03月23日 日盛銀行帳戶    30,000元  7 104年04月21日 日盛銀行帳戶    30,000元  8 104年05月18日 日盛銀行帳戶    35,000元  9 104年06月03日 日盛銀行帳戶    46,000元  10 104年06月25日 日盛銀行帳戶    70,000元  11 104年08月11日 日盛銀行帳戶    60,000元  12 104年09月14日 日盛銀行帳戶    20,000元  13 104年09月21日 日盛銀行帳戶   550,000元  14 104年12月28日 新光銀行帳戶    45,000元  15 105年03月03日 日盛銀行帳戶    10,000元  16 105年05月17日 日盛銀行帳戶     8,000元  17 105年06月27日 日盛銀行帳戶     9,000元  18 105年06月27日 日盛銀行帳戶    13,000元  19 105年07月18日 日盛銀行帳戶     3,500元  20 105年07月28日 日盛銀行帳戶     6,500元  21 105年08月05日 日盛銀行帳戶   130,000元  22 105年08月19日 日盛銀行帳戶     4,000元  23 105年09月19日 日盛銀行帳戶     6,000元  24 105年09月30日 日盛銀行帳戶     7,000元  25 105年10月03日 日盛銀行帳戶     5,000元  26 105年10月11日 日盛銀行帳戶     3,000元  27 105年10月18日 日盛銀行帳戶     8,000元  28 105年10月31日 日盛銀行帳戶     6,000元  29 105年11月14日 日盛銀行帳戶     6,000元  30 105年11月17日 日盛銀行帳戶     2,000元  31 105年11月22日 日盛銀行帳戶     3,000元  32 105年11月28日 日盛銀行帳戶     5,000元   總計 424 萬1,000 元